【裁判字號】    97,訴,3282
【裁判日期】    970821
【裁判案由】    損害賠償
【裁判全文】
臺灣臺北地方法院民事判決              97年度訴字第3282號
原      告  乙○○
訴訟代理人  蕭顯忠律師
被      告  甲○○
被      告  大都會汽車客運股份有限公司
法定代理人  丙○○
共      同
訴訟代理人  岳珍律師
上列當事人間請求損害賠償事件，本院於民國97年7月15日言詞
辯論終結，判決如下：
    主  文
被告應連帶給付原告新臺幣貳萬元，及自民國九十六年五月六日
起至清償日止，按年息百分之五計算之利息。
原告其餘之訴駁回。
訴訟費用由被告連帶負擔百分之二，餘由原告負擔。
本判決得假執行。但被告以新臺幣貳萬元為原告供擔保，得免為
假執行。
原告其餘假執行之聲請駁回。
    事實及理由
一、原告起訴主張：
    被告甲○○係被告大都會汽車客運股份有限公司（下稱大都
    會公司）之受雇人，原告於民國（下同）95年1月22日上午
    10時10分許，自台北市大安區○○○路○段129號台灣土地銀
    行前之公車站牌搭乘由被告甲○○駕駛之大都會公司所屬車
    牌818lAB號公車往北行駛，原告甫一上車，被告甲○○即快
    速開動公車，行僅30公尺左右即遇紅燈，被告甲○○即緊急
    煞車，致原告自後車門附近，跌至前車門，撞及鐵條，經緊
    急送往台北市立聯合醫院仁愛院區急診就醫，並接受手術縫
    合頭皮撕裂傷長4公分，而當時原告全身及腰部酸痛，醫生
    認為係閃到腰部所致，嗣後原告全身酸痛雖漸次消失，惟腰
    部之酸痛則遲未解，至96年3月間因疼痛加劇，原告乃再次
    就診，經診斷出係「腰椎滑脫」須復健治療。為此，爰依民
    法第184條第1項前段、第188條第1項前段、第193條第1項、
    第195條第1項之規定，請求被告等連帶賠償原告所受下列損
    害：(一)醫療費用部分：共新台幣（下同）2,938元。(二)減少
    勞動能力損害部分：原告係經營家族企業之愛麗美娜化學有
    限公司及愛王化學有限公司，因原告腰部受傷，每2或3日即
    需前往醫院復健，企業經營皆由妻楊翠華代勞，依法原告自
    得請求由妻代為管理之費用，按每月2萬元計算，自96年3月
    31日至97年4月30日止，被告應賠償32萬元。(三)精神慰撫金
    部分：原告因本件車禍除受頭部外傷之苦外，腰部之傷整日
    疼痛不已，亦不知是否能復原，造成原告身、心理極大痛苦
    ，爰請求賠償精神慰撫金80萬元。並聲明：(1)被告應連帶給
    付原告1,122,938元及自本起訴狀繕本送達翌日起至清償之
    日止，按年息5%計算之利息。(2)原告願供擔保，請准宣告假
    執行。
二、被告等則以下列等語資為抗辯：
    依遠東聯合診所病歷摘錄表記載之結論，可知原告於92年間
    即已出現腰椎滑脫現象，且依上開函覆結論，原告之腰椎滑
    脫可能因重擊或跌倒造成疼痛復發或惡化，非本次外力所致
    ，而本件車禍事故是在95年1月22日發生，難謂其腰椎滑脫
    係因本件車禍所造成。又原告於97年1月5日至3月12日就醫
    治療，並非單就腰椎滑脫病症就醫，尚包括右膝疼痛，而本
    件車禍事故發生時，原告右膝並未受傷，是原告之腰椎滑脫
    實與本件車禍事故無相當因果關係存在。況依據上開病歷摘
    錄表記載，可知原告係因腰椎滑脫及右膝疼痛作物理治療，
    而原告既未舉證證明其腰椎滑脫、右膝疼痛及因車禍受傷而
    無法工作致勞動能力減損與本件車禍事故有何相當因果關係
    ，故其請求被告給付該醫療費用2,938元及勞動能力減損之
    損害32萬元，自屬無據。再者，本性車禍事件發生於95年1
    月22日，原告雖於97年1月16日聲請調解．但因調解不成立
    ，視為時效不中斷。嗣原告於97年4月28日始提起本件訴訟
    ，距其請求權可行使之95年1月22日起算，已逾2年3月有餘
    ，故原告依民法第195條規定，請求被告給付非財產上損害
    賠償，已因消滅時效完成，被告自得拒絕給付等語。並聲明
    ：(一)原告之訴及其假執行之聲請均駁回。(二)被告如受不利之
    判決，願供擔保，請准宣告免為假執行。
三、不爭執事項：
  (一)原告於95年1月22日上午10時10分許，搭乘由被告甲○○駕
    駛之被告大都會公司所屬車牌818lAB號公車，於行經台北市
    ○○○路、忠孝東路口停車時，致原告不慎摔傷，受有頭部
    外傷併頭皮撕裂傷長4公分，經緊急送至台北市立聯合醫院
    仁愛院區急診就醫，接受手術縫合治療，當日之醫療費用由
    被告之支付等情，有診斷證明書附卷可參，且為兩造所不爭
    執，自堪信為真實。
  (二)原告於97年1月16日向台北市大安區調解委員會提出調解之
    聲請。
四、得心證理由：
    原告主張被告二人應負連帶賠償責任，並主張其受有上開損
    害，但為被告所否認，並以前開情詞置辯。是以本件之爭點
    即在於：(一)原告請求權是否罹於時效？(二)原告腰椎滑脫與本
    件車禍是否有因果關係？(三)原告請求之各項費用有無理由？
    茲分述如下：
  (一)原告請求權是否罹於時效？
    按因侵權行為所生之損害賠償請求權，自請求權人知有損害
    及賠償義務人時起，二年間不行使而消滅，民法第197條第1
    項前段定有明文。又按消滅時效，因請求而中斷；時效因請
    求而中斷者，若於請求後6個月內不起訴，視為不中斷。民
    法第129條第1項第1款、第130條分別定有明文。又民法第
    129條第1項第1款所稱之「請求」，無需何種方式，衹債權
    人對債務人發表請求履行債務之意思即為已足，債權人為實
    現債權，對債務人聲請調解之聲請狀，如已送達於債務人，
    要難謂非無請求之意思，最高法院51年台上字第490號判例
    足供參照。亦即時效因聲請調解而中斷者，若調解不成立時
    ，依民法第133條規定，固視為不中斷。惟民法第129條第1
    項第1款所稱之請求，並無需何種之方式，衹債權人對債務
    人發表請求履行債務之意思即為已足，債權人為實現債權，
    對債務人聲請調解之聲請狀，如已送達於債務人，要難謂非
    發表請求之意思。於此情形，自仍有民法第129條第1項第1
    款及第130條規定之適用。倘債權人自聲請調解通知書送達
    債務人時起，於民法第130條規定之6個月期間內對債務人提
    起該訴訟者，自應視為時效於調解通知書送達時中斷（最高
    法院93年度台上字第1227號判決參照）。查本件車禍發生於
    95年1月22日，而原告於97年1月16日以被告二人為相對人向
    台北市大安區調解委員會聲請調解，並經該調解委員會將調
    解通知書送達被告，雖該次調解於97年3月7日調解不成立，
    依民法第133條規定，此次聲請調解雖未使時效中斷，惟原
    告之聲請調解書狀既已送達予被告，亦足表明請求被告履行
    本件侵權行為之意思，而可認為係請求，則原告於提出請求
    後6個月內之97年4月28日提起本件訴訟，依民法第129條第1
    項第1款、第130條規定，時效因此次請求而中斷，是原告對
    被告之侵權行為請求權，並未罹於2年時效期間，被告所為
    時效之抗辯尚非可採。
  (二)原告腰椎滑脫與本件車禍是否有因果關係？
    原告雖主張其於95年3月間經診斷「腰椎滑脫」之疾病，係
    因本件車禍所造成，然經本院函詢遠東聯合診所有關原告腰
    椎滑脫之原因，經遠東聯合診所函覆謂：「1.腰椎滑脫原因
    ：外力或老化均有可能，該病患之症狀有可能因撞擊而加劇
    或復發，因X光檢查於92年即已發現上述診斷，並非96年就
    診時才發現。2.臨床症狀未必於受外力當時即產生，確有可
    能一、二年後逐漸出現。3.97年1月5日至3月12日因上述診
    斷及右膝疼痛作物理治療。結論：該病患之腰椎滑脫於民國
    92年即已發現，雖非本次外力所致，但重擊或跌倒即有可能
    造成疼痛復發或惡化」（見本院卷第52頁），原告腰椎滑脫
    之現象既於車禍發生前之92年間即出現，自非本次車禍所造
    成。至於外力雖可能造成腰椎滑脫之疼痛情形復發或惡化，
    然原告於97年間治療腰部疼痛之症狀時亦一併治療右膝疼痛
    症狀，而原告於95年間發生本件車禍時右膝並未受傷，顯見
    原告右膝疼痛為事後跌倒或重擊等外力所造成，則原告腰椎
    滑脫之惡化亦可能因該次跌倒或重擊所致，尚無法認定原告
    97年間腰椎滑脫復發或惡化之現象與95年間之車禍有關，被
    告主張原告腰椎滑脫與本件車禍並無因果關係等語，自堪採
    信。
  (三)原告請求之各項費用有無理由？
    查原告因本件車禍受有頭部外傷併頭皮撕裂傷長4公分，於9
    5年1月22日車禍發生當日至醫院縫合傷口，又於95年1月24
    日與95年2月3日至門診治療（見本院卷第7頁），其確實受
    有肉體及精神痛苦，本院斟酌兩造之身份、地位、經濟能力
    等，認為原告請求精神慰撫金80萬元，尚嫌過高，應予核減
    為2萬元，方屬公允，逾此數額之請求，為無理由，應予駁
    回。另原告請求醫療費用及減少勞動能力之損害等，查原告
    既無法證明腰椎滑脫與本件車禍有因果關係已如前述，則其
    請求被告給付97年1月5日至同年3月12日之醫療費用，並無
    理由。又原告請求96年3月31日至97年4月30日減少勞動能力
    之損害，然其並未舉證證明該段時間確實無法工作，且其請
    求之時間與車禍發生日相隔1年2個月以上，亦未證明與本件
    車禍有何相當因果關係，自不應准許。
五、從而，原告依侵權行為之法律關係，請求被告連帶給付2萬
    元，及自起訴狀繕本送達翌日起即97年5月6日起至清償日止
    ，按年息百分之5計算之利息，為有理由，應予准許，逾此
    範圍之請求為無理由，應予駁回。
六、兩造陳明願供擔保，聲請宣告假執行及免為假執行，經核原
    告勝訴部分，所命給付之金額未逾新台幣50萬元，應依職權
    宣告假執行，被告聲請宣告免為假執行核無不合，爰酌定相
    當之擔保金額准許之；至原告敗訴部分，其假執行之聲請，
    因訴之駁回而失所附麗，不予准許。
七、結論：本件原告之訴，為一部有理由，一部無理由，並依民
    事訴訟法第79條、第85條第2項、第389條第1項第5款、第39
    0條第2項，判決如主文。
中    華    民    國    97    年    8    月    21    日
                  民事第五庭    法  官  蔡如琪
以上正本，係照原本作成。
如對本判決上訴，須於判決送達後20日內向本院提出上訴狀
中    華    民    國    97    年    8    月    21    日
                                書記官  林孔華


司法院資訊處製作；財團法人民間司法改革基金會備份。
